臺灣高雄地方法院民事判決　九十年度訴字第二六○五號
　　原　　　告　昆明杉豪木業有限公司
　　法定代理人　甲○○
右當事人間請求給付買賣價金事件，本院判決如左：
    主      文
原告之訴及假執行之聲請均駁回。
訴訟費用由原告負擔。
   事實及理由
一、按債之契約依訂約地之規定，但當事人另有約定者，從其約定，台灣地區與大陸
    地區人民關係條例第四十八條第一項定有明文。查原告係在大陸地區設立登記之
    公司，此有中華人民共和國企業法人營業執照一紙在卷可稽（本院卷第四一頁）
    ，而原告係依買賣之法律關係請求被告給付價金，自屬債之契約之效力，又兩造
    於本院審理中陳明同意適用本國法律（本院卷第二八頁），從而本件訴訟自應適
    用我國法律，合先敘明。
二、原告主張：
    （一）被告前曾向原告購買櫥俱用品一批，嗣於民國八十九年六月間，再向原告
          訂購櫥俱用品一批（即花、梨木木板門、花梨木拼板、花梨木抽頭、花梨
          木門框裝玻璃、花梨木門框裝玻璃加條、胡桃木木板門、胡桃木拼板、胡
          桃木抽頭、胡桃木門框裝玻璃、胡桃木門框裝玻璃加條），共計價金新台
          幣（下同）二百二十七萬五千八百八十元，經原告於中國大陸雲南省昆明
          市製造完成後，於同年十月二十六日以貨櫃運抵台中港，並於同年月二十
          八日由貨運行送交被告簽收，惟被告收受上開貨物後，並未依約給付價金
          ，為此爰依民法第三百六十七條之規定，請求被告應給付原告二百二十七
          萬五千八百八十元及自八十九年十月二十八日起至清償日止，按年息百分
          之五計算之法定遲延利息，並陳明願供擔保請准宣告假執行。
    （二）對於被告抗辯所為之陳述：
          １、訴外人張宗儀之弟張海羌前為原告公司之股東，故張宗儀始於原告公
              司任職外務員，惟於八十八年十二月三十一日張海羌退出原告公司後
              ，張宗儀即離開公司，而本件買賣係於八十九年六月間，經被告以訂
              貨單傳真至原告公司，當時張宗儀已離開原告公司，自不可能代表原
              告公司與被告為買賣行為，故本件買賣與張宗儀無關，被告將買賣價
              金給付張宗儀，自不生給付效力。至於張宗儀提出之協議書及切結書
              ，乃係張海羌與原告法定代理人甲○○間有關退股資金償還之問題，
              與本件買賣無關。
          ２、又系爭貨物縱有瑕疵，已經被告於第一次貨款中扣除，且依木材買賣
              慣例，約百分之五之瑕疵係可容許之範圍，故原告同意在百分之五範
              圍內減少價金。
三、被告則辯稱：伊確有向原告購買系爭貨物，而貨款亦為二百二十七萬五千八百八
    十元，惟本件買賣自始至終均係向訴外人張宗儀接洽，而張宗儀為原告之股東，
    縱令無權代理原告，惟本件亦有表見代理之適用；又系爭貨物因有瑕疵，經與張
    宗儀商定，扣除四十萬元，而伊亦已將剩餘之價款一百八十八萬給付予張宗儀，
    從而價金已給付完畢，伊自無再行給付義務，故原告之訴應予駁回等語，為此求
    為判決（一）原告之訴駁回，（二）訴訟費用由原告負擔。
四、兩造不爭執之事實：被告前後向原告購買櫥俱用品二批，第二批櫥俱用品之價金
    為二百二十七萬五千八百八十元，該貨物業於八十九年十月二十八日全部交付予
    被告，而被告亦已於同年十一月二日給付總額一百八十八萬元之支票三紙予訴外
    人張宗儀之事實，業據兩造提出收據一紙、簽收單二份、支票三紙、分布表十張
    在卷可稽，兩造就此亦不爭執，堪信為真實。惟原告主張訴外人張宗儀僅為其公
    司之外務員，並無權限收受價金，故被告之給付不生效力等語，被告則以前情置
    辯。經查：
    （一）證人張宗儀證述：「我是在八十七年跟我弟弟張海羌和粘火欽、甲○○四
          個人共同籌資成立昆明杉豪木業有限公司，我和我弟弟（張海羌）共拿出
          四百萬台幣，粘火欽和甲○○拿六百萬‧‧‧由甲○○任負責人，粘火欽
          任副董，張海羌任總經理，我是用我太太李建蘭的名義，出資任副總經理
          」等語（本院卷第九三、九四頁）；而證人李建蘭即張宗儀之配偶亦證述
          ：張宗儀與甲○○、張海羌、粘火欽作木材生意，成立昆明杉豪木業有限
          公司，因張宗儀部分之二百萬元資金由其所籌得，故由其掛名副總經理等
          語（本院卷第一○二頁）；且核與原告公司營業執照之記載－董事長梁文
          源、副董事長粘火欽、總經理張海羌、副總經理李建蘭等情相符（詳本院
          卷第四一頁），故可知原告公司確係由甲○○、粘火欽、張海羌、張宗儀
          共同籌組設立，而夫以妻之名義，掛名擔任公司負責人之情形，亦為社會
          常見之現象，且證人李建蘭復證述：因其須在台灣照顧小孩，故其出資部
          分均由張宗儀處理等語（詳本院卷第一○二頁），從而張宗儀縱非原告公
          司名義上之股東，惟其至少亦係原告公司出資額百分之二十股東李建蘭之
          代理人。原告主張訴外人張宗儀僅為該公司之外務員云云，尚非完全可採
          ，蓋張宗儀確係負責業務（此部分被告亦不爭執），但其身分尚非僅為業
          務員，應兼具股東之代理人。
    （二）又被告辯稱系爭貨物係在八十八年十一月或十二月間，伊去大陸與張宗儀
          討論第一批貨物瑕疵時續訂等語，且提出台灣居民來往大陸通行證之出入
          資料一紙為證（本院卷第一一六、一一七頁），與證人張宗儀證述：「大
          約在八十八年十二月間，被告專程去大陸我們公司去看他前次所訂的貨，
          同時又透過我向我們公司訂了第二批貨，系爭糾紛係自第二批貨所產生‧
          ‧‧」等語（本院卷第九四頁）相符，原告雖主張系爭貨物乃係被告於八
          十九年六月以訂貨單傳真至公司向其訂貨（詳起訴狀），其後復主張原告
          係打電話向其訂貨（本院卷第九五頁），並提出分布表十張為證（本院卷
          第九至一八頁），姑不論何者為真，惟前開分布表上均無日期之記載，而
          原告亦未能舉證以明前開主張，故此部分自應為有利被告之認定，從而本
          院認定系爭貨物係於八十八年十一、十二月間訂貨。另張宗儀與張海羌兄
          弟係於八十八年十二月三十日退出原告公司之經營，此有兩造均不爭執其
          真正之切結書及協議書各一紙在卷可稽（本院卷第一一四、一一五頁），
          是故被告訂購系爭貨物時，張宗儀尚任職於原告公司，亦可確定。而系爭
          貨物之訂購，均由張宗儀與被告接洽，亦經張宗儀證述在卷（本院八十九
          年度訴字三二四九號卷第四九頁，該事件為原告法定代理人甲○○前於本
          院起訴請求被告給付系爭貨物之買賣價金，惟於嗣後撤回起訴），原告雖
          主張系爭貨物乃被告直接傳真訂貨單至大陸予伊或打電話予被告聯絡，惟
          原告亦自承訂貨單已滅失等語（詳本院八十九年度訴字三二四九號卷第三
          五頁），另就與被告聯絡此節，亦未能舉證以明，故其主張，本院尚難採
          信。
    （三）另張宗儀、張海羌兄弟於八十八年十二月三十日退出原告公司之經營，並
          簽立切結書及協議書各一紙在卷，已如前述，原告雖主張該切結書、協議
          書之立約人為甲○○、張海羌，張宗儀並非協議人云云，惟前述切結書及
          協議書已載明出資金額為四百萬元，而張宗儀與張海羌兄弟各出資二百萬
          元，已如前述，且證人張宗儀亦證述：「簽協議書和切結書時有張海羌、
          我、甲○○三個人在場，大家事前都有協商好，而且在大陸我弟弟張海羌
          他的職位較高，所以以他的名義簽上開書面‧‧‧」等語（本院卷第一○
          一頁），另證人李建蘭亦證稱：「‧‧‧他們（即甲○○、張宗儀、張海
          羌）在八十八年十二月底拆夥，拆夥的時候就簽了切結書及協議書，至於
          我們（即李建蘭、張宗儀部分）出資的部分，甲○○說他可以找到別人頂
          我們的部分。」等語（本院卷第一○二頁），故前開協議書及切結書上所
          載之出資額，本院認定包括李建蘭、張宗儀之二百萬元在內。而依前述切
          結書載明：‧‧‧原來投資現金新台幣四百萬元整，以分（期）攤還，原
          則如下：以出貨給台灣明德廚具公司張志源‧‧‧一半還給張海羌投資款
          ，一半貨款匯給原告公司甲○○收，另自西元二○○○年十二月三十日至
          西元二○○三年十二月三十日止，每年十二月三十日分期攤還一百萬元等
          語（本院卷第一一四頁），故由上開切結書之記載可知，被告之貨款至少
          有二分之一可供張海羌、張宗儀領取。此外，被告共向原告訂購貨物二批
          ，已見前述，第一批貨款已由證人張宗儀於八十九年二月間收回繳交原告
          公司，此經證人張宗儀證述在卷（本院卷第九四頁），原告就此亦陳述第
          一批是張宗儀收受貨款等語（本院八十九年度訴字三二四九號卷第七○頁
          ，該事件為原告法定代理人甲○○前於本院起訴請求被告給付系爭貨物之
          買賣價金，惟於嗣後撤回起訴），此時張宗儀已退出原告公司之經營，惟
          其亦將第一批貨款交還原告公司，原告此時未主張張宗儀無受領價金之權
          限，而於系爭貨款發生糾紛時，始主張張宗儀無權受領，於理自有未合。
    （四）再者，上開第一批櫥俱用品，確有被告所辯稱小凹洞瑕疵等情，業經證人
          吳敬松即為被告加工處理該二批貨物之木工證述：第一批貨物品質不良、
          全部有瑕疵需要磨光等語（本院八十九年度訴字三二四九號卷第四八、八
          六頁），且經本院當庭勘驗屬實（本院卷第三九頁），而該瑕疵復經張宗
          儀與被告議定，以四十萬元計算，此亦經證人張宗儀證述屬實（本院八十
          九年度訴字三二四九號卷第六九頁），且原告法定代理人甲○○亦自承：
          「被告確有通知我凹洞一事，我有告訴被告從貨款中扣除」等語（本院八
          十九年度訴字三二四九號卷第三三頁），故第一批貨物確有凹洞等瑕疵，
          而經張宗儀與被告議定該瑕疵以四十萬元計算，亦堪可認定。原告雖主張
          第一批貨物之瑕疵業已扣除云云，惟其亦自承此部分無法舉證（本院八十
          九年度訴字三二四九號卷第六八頁），故其主張自不足採。
五、按由自己之行為表示以代理權授與他人，或知他人表示為其代理人而不為反對之
    表示者，對於第三人應負授權人之責任，但第三人明知其無代理權或可得而知者
    ，不在此限，民法第一百六十九條定有明文。本院參酌系爭二批貨物訂約時，訴
    外人張宗儀尚係原告公司業務員及股東代理人之身分；而第二批貨物履行時，張
    宗儀雖非原告公司之業務員，惟原告亦自承無法證明已開除張宗儀（本院八十九
    年度訴字三二四九號卷第三四頁）；且被告就系爭貨物之買賣，始終均與張宗儀
    聯絡；又系爭第一批貨物之貨款亦係由張宗儀代為收受，且其時張宗儀已退出原
    告公司之經營，而原告就此亦未表示異議；另張宗儀、張海羌退出原告公司之經
    營時，復與原告法定代理人甲○○約定，就被告給付系爭貨物之款項，有二分之
    一可由張海羌、張宗儀領取等情，本院認為第二批貨物之履行期間，訴外人張宗
    儀雖無代理權限，惟就上開各項情節以觀，本件買賣行為由外觀而言，應認原告
    由其行為表示以代理權授與訴外人張宗儀之事實。
六、綜上所述，原告就本件買賣行為，既應負授權人之責任，則訴外人張宗儀與被告
    間所議定第一批貨物之瑕疵為四十萬元，而第二批貨款雖為二百二十七萬五千八
    百八十元，惟扣除第一批貨物之瑕疵後，被告已給付予訴外人張宗儀一百八十八
    萬元，則被告給付價金之義務，自已履行完畢，從而原告請求被告應給付二百二
    十七萬五千八百八十元及法定遲延利息，自屬無據，應予駁回。又原告之訴既經
    駁回，則假執行之聲請已失所附麗，應併駁回之。另本件判決基礎已臻明確，兩
    造其餘攻擊防禦方法及舉證，與判決已無影響，爰不另行論述，併此敘明。
七、結論：原告之訴為無理由，依民事訴訟法第七十八條，判決如主文。
中　　　華　　　民　　　國　　九十一　　　年　　三　　月　　二十七　　日
                              臺灣高雄地方法院民事第五庭
~B法　　　官　吳為平
右為正本係照原本作成。
如不服本判決，應於送達後廿日內，向本院提出上訴狀並表明上訴理由，如於本
判決宣示後送達前提起上訴者，應於判決送達後十日內補提上訴理由書（須附繕本）。
中　　　華　　　民　　　國　　九十一　　　年　　三　　月　　二十七　　日
~B法院書記官　陳昱良
